【裁判字號】    89,台上,5581
【裁判日期】    890921
【裁判案由】    違反懲治走私條例
【裁判全文】
最高法院刑事判決                              八十九年度台上字第五五八一號
    上  訴  人  乙○○
                丙○○
                甲○○
右上訴人等因違反懲治走私條例案件，不服台灣高等法院中華民國八十九年六月二十
七日第二審判決（八十九年度上訴字第一三八三號，起訴案號：台灣桃園地方法院檢
察署八十八年度偵字第一三二○○號），提起上訴，本院判決如左：
    主  文
上訴駁回。
    理  由
按刑事訴訟法第三百七十七條規定，上訴於第三審法院，非以判決違背法令為理由，
不得為之。是提起第三審上訴，應以原判決違背法令為理由，係屬法定要件。如果上
訴理由狀並未依據卷內訴訟資料，具體指摘原判決不適用何種法則或如何適用不當，
或所指摘原判決違法情事，顯與法律規定得為第三審上訴理由之違法情形，不相適合
時，均應認其上訴為違背法律上之程式，予以駁回。本件上訴意旨略稱：(一)原判決認
定上訴人等至台灣地區領海外某處地點（尚未進入大陸領海），向大陸漁民購買漁貨
，足見其購買地點應在公海某處，並非在大陸地區，既不符懲治走私條例公告管制物
品項目及其數額第四條之規定，原判決遽以走私罪論科，即有判決所載理由矛盾及判
決適用法則不當之違法。(二)依行政院農業委員會水產試驗所之報告，本件扣案之魚類
均非生長於大陸之領海，且無法長期生長於淡水中，則財政部關稅總局認定扣案魚類
之原產地為大陸地區，有違經驗法則。(三)關稅總局所認定「漁船難於同時捕獲」「樣
品均規格化」及「可見已上岸挑選過」之含義如何﹖原判決未詳加調查，亦有調查職
責未盡之違法云云。惟查原判決綜核卷內證據資料，認定上訴人等有走私犯行，並與
大陸漁民有犯意聯絡及行為分擔，因而撤銷第一審不當之科刑判決，改判論處上訴人
乙○○、甲○○、丙○○共同私運管制物品進口逾公告數額罪刑，已詳其調查證據
之結果及其取捨證據認定之理由，並說明上訴人等共同駕駛之勝鴻號漁船，「漁具種
類及數量」分別登記為延繩五十籠、流刺網一領，「漁獲對象」為鮪、旗、鯊、鰆及
鯧魚，此有行政院農業委員會漁業執照一份在卷足參，然查獲當時勝鴻號漁船上僅有
延繩四籠及破損不堪之流刺網一領。扣案之魚貨種類均非勝鴻號漁船登記之「漁獲對
象」，其中「鮸魚屬近海中下層魚類，主要漁法為底拖網及延繩釣，非流刺網所能捕
獲；黃魚分大黃魚（體長二五至三五公分）及小黃魚（十五至二五公分）為大陸沿海
重要經濟魚種之一，主要漁法為底拖網及底刺網。紅甘一般漁法為一支釣、拖網及定
置網所捕獲，加納可利用延繩釣、十支釣及底拖網等漁法捕獲，以上漁種均非流刺網
可大量捕獲。另流刺網所捕獲之漁獲物，一般不可能均為活魚。綜上判定，勝鴻號漁
船所載之活魚，應非船上之一領流刺網所自行捕獲」，亦據行政院農委會漁政組判定
，此有緝獲漁船走私漁產品判定諮詢電話傳真一紙在卷可稽。再則扣案漁獲若係上訴
人等四人自行釣獲，為何活魚之嘴部均無傷痕﹖此亦與一般常情相違。次查本件扣案
之漁產品經財政部關稅總局認定原產地為中國大陸，其認定係依專家意見綜合樣品均
是規格化，經篩選。樣品之魚種棲息水域環境不同，漁船難於同時捕獲等事項，其意
見自為可採，至於行政院農業委員會水產試驗所認不能由樣品判定來源，因未能綜合
樣品均是規格化及魚之種類以為判斷，自不足採。另參以另有一紙漁貨交易明細清單
（附偵查卷第四一頁），其上記載有漁貨之種類、數量、價錢，應係共同被告伍生興
向該大陸地區人民購買本批漁貨時，進行交易時所記載之單據。否則該批漁貨尚未進
入新竹南寮漁港，亦未進行拍賣，每日漁貨拍賣之價格均不一定，被告伍生興如何能
預先得知交易之價格﹖預作記錄﹖故共同被告伍生興於原審審理時辯稱該紙清單係其
預作記錄之用云云，殊無足取。分別於判決理由內詳加記及指駁，從形式上觀察，
原判決並無違背法令情形。末查採證認事乃事實審法院之職權，苟其證據之取捨及事
實之認定並不違背論理法則及經驗法則，即不容任意指為違法而執為適法之第三審上
訴理由。上訴意旨置原判決之明白論斷於不顧，仍執陳詞，否認犯罪，乃單純事實之
爭執，又未依據卷內訴訟資料對原判決究竟如何違背法令為具體之指摘，徒憑己見就
原判決已說明事項或屬原審採證認事職權之適法行使，任意指摘為違法，自不得據為
第三審上訴之合法理由。其上訴違背法律上之程式，應予駁回。
據上論結，應依刑事訴訟法第三百九十五條前段，判決如主文。
中      華      民      國    八十九    年      九      月    二十一    日
                              最高法院刑事第二庭
                                  審判長法官  莊  來  成
                                        法官  呂  潮  澤
                                        法官  白  文  漳
                                        法官  蘇  振  堂
                                        法官  劉  敬  一
      右正本證明與原本無異
                                              書  記  官
中      華      民      國    八十九    年      九      月    二十七    日


司法院資訊處製作；財團法人民間司法改革基金會備份。
